【裁判字號】    95,易,76
【裁判日期】    950329
【裁判案由】    詐欺等
【裁判全文】
臺灣板橋地方法院刑事判決                95年度易字第76號
公  訴  人  臺灣板橋地方法院檢察署檢察官
被      告  乙○○  起訴書誤.
上列被告因詐欺等案件，經檢察官提起公訴（九十四年度偵字第
六七九二號、第一七九七五號），本院判決如下：
    主  文
乙○○共同連續行使偽造私文書，足以生損害於他人，處有期徒
刑捌月。
    事  實
一、乙○○於民國九十三年初，加入以丙○○為首之詐欺集團，
    基於意圖為自己不法所有及行使偽造私文書之概括犯意，並
    與丙○○（另案提起公訴，經本院以九十四年度訴字第九六
    四號判處有期徒刑二年四月在案，現上訴中）、辛○○（原
    名盧來恩，另行審結）基於犯意之聯絡，先於九十三年一月
    十三日下午，由辛○○駕車搭載丙○○、乙○○一同前往臺
    北縣中和市○○街三十巷二十之二號之甲○○（起訴書誤載
    為王金梁）、戊○○夫妻住處，由辛○○在外把風接應，丙○○則協同乙○○進入屋內，並向戊○○佯稱其係行政院退
    除役官兵輔導委員會（以下簡稱退輔會）之人員，可代為申
    辦社會福利金，致使戊○○陷於錯誤，而交付其夫甲○○所
    有郵局帳號第0000000號帳戶之存摺及印鑑章予丙○○，並告知丙○○上開郵局帳戶之密碼，乙○○則在旁與戊○○聊天，藉以分散其注意力，丙○○即趁機在空白之郵局
    提款單上蓋用甲○○之郵局帳戶印鑑章，並將上開已蓋妥甲○○郵局印鑑章之郵局提款單、甲○○之郵局存摺交予在外
    等候之辛○○，再將壬○○所有郵局帳號第0000000
    號帳戶存摺冒充甲○○之上開郵局存摺連同甲○○之郵局帳
    戶印鑑章交還予戊○○。辛○○取得甲○○之郵局存摺及提
    款單後，旋即持往臺北縣中和市○○路十七號中和郵局，擅
    自以甲○○之名義填寫提款金額新臺幣（下同）九萬八千元
    於上開郵局提款單上而偽造私文書，復將提款單連同上開甲○○郵局存摺交付予中和郵局之承辦人員，表示甲○○欲自
    該郵局帳戶內提領現款九萬八千元之意而行使之，足以生損
    害於甲○○及郵局承辦人員，使不知情之郵局承辦人員陷於
    錯誤而交付九萬八千元予辛○○，所得款項則由三人朋分花
    用。嗣因戊○○發覺甲○○之郵局存摺遭抽換，經向郵局查
    詢結果，始查知上情。
二、後於九十三年十月十二日（起訴書誤載為十月十三日），乙○○復承接上開意圖為自己不法所有及行使偽造私文書之概
    括犯意，並與辛○○、黃豔瑾（另案提起公訴，經本院以九
    十四年度訴字第九六四號判處有期徒刑一年八月在案，現上
    訴中）、賴紳濬（通緝中）基於犯意之聯絡，共同前往臺北
    縣三重市○○○路一巷六十四號之庚○○住處，由乙○○、
    辛○○、黃豔瑾在外把風接應，賴紳濬以查看電表及檢查線
    路為由進入屋內，趁庚○○不注意之際，徒手竊取庚○○所
    有郵局帳號第0000000號帳戶存摺及印鑑章，並將之
    交予辛○○，由辛○○於同日下午三時八分許，持往臺北縣
    新莊市○○路二六五號新莊郵局，擅自以庚○○之名義填寫
    提款金額三十五萬元並蓋用庚○○之郵局印鑑章於郵局提款
    單上而偽造私文書，再將提款單連同庚○○局存摺交付予新
    莊郵局之承辦人員，表示庚○○欲自該郵局帳戶內提領現款
    三十五萬元之意而行使之，足以生損害於庚○○及郵局承辦
    人員，使不知情之郵局承辦人員陷於錯誤而交付三十五萬元
    予辛○○，再於同日下午三時二十五分許，前往臺北縣新莊
    市○○路七四０之二號新莊龍鳳郵局，擅自以庚○○之名義
    填寫提款金額二十五萬元並蓋用庚○○之郵局印鑑章於郵局
    提款單上而偽造私文書，再將提款單連同庚○○局存摺交付
    予新莊龍鳳郵局之承辦人員，表示庚○○欲自該郵局帳戶內
    提領現款二十五萬元之意而行使之，足以生損害於庚○○及
    郵局承辦人員，使不知情之郵局承辦人員陷於錯誤而交付二
    十五萬元予辛○○，所得款項均由四人朋分花用。嗣經警循
    線查獲。
三、案經臺北市政府警察局士林分局報請臺灣板橋地方法院檢察
    署檢察官偵查起訴。
    理  由
甲、證據能力部分
    按被告以外之人於審判外之言詞或書面陳述，除法律有規定
    者外，不得作為證據，刑事訴訟法第一百五十九條固定有明
    文。惟被告以外之人於審判外之陳述，雖不符同法第一百五
    十九條之一至之四之規定，而經當事人於審判程序同意作為
    證據，法院審酌該言詞陳述或書面陳述作成時之情況，認為
    適當者，亦得為證據。又當事人、代理人或辯護人於法院調
    查證據時，知有第一百五十九條第一項不得為證據之情形，
    而未於言詞辯論終結前聲明異議者，視為有前項之同意，此
    亦據同法第一百五十九條之五規定甚明。查證人即被害人庚○○、證人即共同正犯丙○○、己○○於警詢中之陳述，為
    審判外之陳述而屬傳聞證據，且不符刑事訴訟法第一百五十
    九條之一至之四之規定，惟公訴人、被告乙○○就前開陳述
    ，於本院準備程序中表示同意引為證據，且迄於言詞辯論終
    結前亦未聲明異議，而本院審酌其陳述作成時之情況，核無
    違法取證及證明力明顯過低之瑕疵，亦認以之作為證據為適
    當，故依前開規定，上開證人庚○○、丙○○、己○○於警
    詢中之陳述，自得為證據。
乙、事實認定及論罪科刑之理由
一、訊據被告乙○○固坦承有於九十三年一月十三日，與丙○○
    、辛○○一同前往臺北縣中和市○○街三十巷二十之二號之
    證人戊○○住處，並於事後分得一萬八千元，及於九十三年
    十二月十二日，與辛○○、黃豔瑾、賴紳濬一同前往臺北縣
    三重市○○○路一巷六十四號之證人庚○○住處，並於事後
    分得九萬一千元之事實，惟矢口否認有何詐欺及行使偽造私
    文書之犯行，辯稱：關於戊○○那件，丙○○告訴伊要去銷
    售東西，伊並不知道是要去做不法的事情，伊也沒有向戊○○表示伊是退輔會的人員，伊進去不久後，有向戊○○借用
    洗手間，期間伊不知道丙○○向戊○○說些什麼，也不知道
    丙○○有向戊○○拿印鑑章，伊出來後，戊○○有問伊說有
    沒有關係，伊以為戊○○是在問靈骨塔的事情，就向戊○○
    說沒有關係，伊根本不知道丙○○有對戊○○詐騙，事後丙○○跟伊說與戊○○有成交，就交付一萬八千元給伊；至於
    庚○○那一件，當天伊是要向辛○○借錢，後來賴紳濬過來
    說可以借伊，伊就和辛○○、賴紳濬一起出去，期間伊都在
    在車上睡覺，後來賴紳濬有借給伊九萬一千元，伊根本不知
    道賴紳濬進去行竊、詐騙之事云云。
二、經查：
  (一)被告確有與共犯辛○○、丙○○於九十三年一月十三日，前
    往臺北縣中和市○○街三十巷二十之二號共同詐騙證人戊○○，及與共犯辛○○、黃豔瑾、賴紳濬於九十三年十月十二
    日，前往臺北縣三重市○○○路一巷六十四號共同詐騙證人
    庚○○之情，業經共犯辛○○於本院審理時及共犯丙○○於
    警詢中（參見九十四年度偵字第一七九七五號偵查卷第二十
    四頁、九十四年度偵字第六七九二號偵查卷上卷第三十七頁
    ）、共犯黃豔瑾於偵查中（參見九十四年度偵字第六七九二
    號偵查卷下卷第十五、十六頁）坦承不諱，核與證人即被害
    人戊○○於偵查（參見九十四年度偵字第一七九七五號偵查
    卷第一七五頁）及本院審理中之證述情節（參見本院九十五
    年三月十五日審判筆錄第二十二至二十五頁）、證人即被害
    人庚○○於警詢時之證述（參見九十四年度偵字第六七九二
    號偵查卷上卷第五十一、五十二頁）情節相符，並有壬○○
    郵局帳號第0000000號帳戶存摺封面影本一紙、甲○○郵局帳號第0000000號帳戶客戶歷史交易清單一紙
    （參見九十四年度偵字第一七九七五號偵查卷第一一六、一
    一七頁）、郵政存簿儲金提款單二紙、庚○○郵局帳號第0
    000000號帳戶客戶歷史交易清單一紙（參見九十四年
    度偵字第六七九二號偵查卷下卷第五十七頁）附卷可稽。
  (二)被告雖均以其不知情置辯；惟證人即被害人戊○○於本院審
    理時證稱：九十三年一月十三日，乙○○與另一位男性一起
    到伊家裡，說是退輔會的人員，期間該名男性向伊表示可以
    幫忙申請補助，要伊拿出存摺及印章，並向伊問帳戶之密碼
    ，伊跟該名男子說完密碼後，有問乙○○說講出密碼有沒有
    關係，乙○○還向伊說沒有關係，之後該名男子就將存摺及
    印章還給伊，伊當時並不知道該名男子交給伊的存摺不是甲○○的，後來伊想要把存摺放好時，才發現存摺被調換了，
    當天乙○○及該名男子根本沒有向伊推銷東西等語（參見本
    院九十五年三月十五日審判筆錄第二十二至二十五頁），被
    告亦供稱：「是丙○○帶我去的，我先進去，我沒有說我是
    輔導會的人，是丙○○說是輔導會的人。丙○○向被害人拿
    印章時，我不在，我在洗手間。她有問我說這樣子有沒有關
    係，因為我不知道是什麼事情，我以為是靈骨塔的事情，我
    就向她說沒有關係。我有拿到一萬八千元，我覺得很對不起
    被害人。」等語（參見本院九十五年三月十五日審判筆錄第
    二十四至二十五頁），足見被告在與丙○○一起進入證人戊○○住處時，丙○○確實有向證人戊○○表示渠等為退輔會
    之人員，被告當場亦有聽見丙○○為此等表示，衡情，倘如
    被告所言，其當日真係與丙○○一同前往證人戊○○住處推
    銷商品，則丙○○何需冒用退輔會人員之身分，且被告在聽
    見丙○○為此等不實之身分表示後，並未為任何澄清身分之
    表示，反而繼續留在現場，甚至在證人戊○○向其詢問告知
    丙○○帳戶密碼有無關係時，告以沒有關係等語，顯見被告
    自始即知丙○○、辛○○係欲詐騙證人戊○○，況證人戊○○已清楚證稱，當天並無推銷商品之情事，更可見被告辯稱
    係與丙○○一同前去推銷商品之詞，委無可採；且證人即丙○○詐欺集團之成員己○○於警詢中證稱：「我要檢舉蘇春
    根、乙○○、丁○○等人以冒充行政院退輔會人員前往拜訪
    北部地區（犯罪地點不一定）退休老榮民，然後以申辦補助
    津貼等為由，要求觀看郵局存摺及印章，然後趁退休老榮民
    疏於防範注意之際，將被害人私章蓋在郵局提款單上，然後
    伺機偷換或竊取該郵局存摺前往提領現金。」、「蘇春根、
    乙○○、丁○○等三人都是負責進入被害人家裡，負責遊說
    老榮民，詐欺被害人金錢，有時候丁○○會負責擔任提款，
    因為他們蘇春根、乙○○、丁○○等人還會配合其他人一起
    參與詐欺犯行，所以每次參與詐欺犯行人員都會不同。」、
    「我記得第一次是乙○○帶領教授我。」等語（參見九十四
    年度偵字第六七九二號偵查卷上卷第一三一頁），其於本院
    審理時復證稱：「（有無和癸○○或乙○○或丁○○去詐騙
    過？）這三個人都有，但是和他們三個人各自去的，在我的
    印象中都沒有成功。」、「（你在警詢中說乙○○是教授你
    什麼？）是因為辛○○和乙○○說完後，我和乙○○到被害
    人的家裡去，乙○○就對被害人做這些詐騙行為，我在旁邊
    看就學到，所以在警詢中才會說是乙○○教我的。」等語（
    參見本院九十五年三月十五日審判筆錄第十六、十七頁），
    益徵丙○○、辛○○以上述手法詐騙退休榮民一節，早為被
    告所知悉；再者，被告雖辯稱其第二次所取得之九萬一千元
    係借款云云，惟被告亦自承其自取得上述款項後從未支付任
    何利息，迄今亦未償還上述款項，顯見辛○○等人交付九萬
    一千元予被告之目的並非借貸而係共同行詐之報酬，則以被
    告在與丙○○、辛○○詐騙證人戊○○九萬八千元得手後，
    分得一萬八千元，在與辛○○、黃豔瑾、賴紳濬詐騙證人庚○○六十萬元得手後，又分得九萬一千元，佔詐騙所得之比
    例甚高，倘如被告所言，其並不知丙○○、辛○○等人係在
    行騙，則丙○○、辛○○等人事後何需支付如此大額之報酬
    予被告，被告所辯，顯係事後卸責之詞，委無可採。事證明
    確，被告犯行，已堪認定。
二、核被告乙○○就犯罪事實一所為，係犯刑法第二百十六條、
    第二百十條之行使偽造私文書、刑法第三百三十九條第一項
    之詐欺取財罪；就犯罪事實二所為，係犯刑法第二百十六條
    、第二百十條之行使偽造私文書罪、刑法第三百二十條第一
    項之竊盜罪、刑法第三百三十九條第一項之詐欺取財罪。又
    被告盜用印章之行為為偽造私文書之部分行為，不另論罪；
    其偽造私文書後復持以行使，其偽造之低度行為應為行使之
    高度行為所吸收，亦不另論罪。又被告就犯罪事實一之行使
    偽造私文書與詐欺取財之犯行，與辛○○與丙○○間，有犯
    意之聯絡及行為之分擔，皆為共同正犯；就犯罪事實二行使
    偽造私文書、竊盜及詐欺之犯行，與辛○○、黃豔瑾、賴紳
    濬間，有犯意之聯絡及行為之分擔，亦為共同正犯。又被告
    先後二次詐欺取財及行使偽造私文書之行為，時間緊接，所
    犯係構成要件相同之罪，顯係基於概括犯意反覆為之，為連
    續犯，應各依刑法第五十六條之規定論以一罪，並加重其刑
    。又被告所犯上開三罪間，有方法、目的之牽連關係，應從
    一重之行使偽造私文書罪論處。爰審酌被告正值壯年，不知
    以正途獲取金錢，竟連續向退休榮民行騙，影響被害人之生
    活及社會秩序甚鉅，惡性非輕，且犯罪後一再否認犯行，態
    度不佳，兼衡其素行尚佳，及其智識程度、犯罪動機，並已
    與被害人戊○○達成和解，賠償被害人戊○○之部分損失等
    一切情狀，量處如主文所示之刑，以資懲儆。又被告偽造之
    不實提款單，已因交付予郵局承辦人員行使而非屬被告所有
    ，自無從併予宣告，附此敘明。
據上論斷，應依刑事訴訟法第二百九十九條第一項前段，刑法第
二十八條、第五十六條、第二百十六條、第二百十條、第三百二
十條第一項、第三百三十九條第一項、第五十五條，罰金罰鍰提
高標準條例第一條前段，判決如主文。
本案經檢察官黃怡華到庭執行職務。
中    華    民    國  九十五  年    三    月  二十九  日
                  刑事第十九庭  審判長法  官  白光華
                                      法  官  楊志雄
                                      法  官  曾淑娟
上列正本證明與原本無異。
如不服本判決，應於判決送達後十日內向本院提出上訴狀（應附
繕本），上訴於臺灣高等法院。
                                      書記官  陳金鳳
中    華    民    國  九十五  年    三    月  三十一  日
附錄本案論罪科刑法條全文：
中華民國刑法第二百十條：
偽造、變造私文書，足以生損害於公眾或他人者，處五年以下有
期徒刑。
中華民國刑法第二百十六條：
行使第條至第條之文書者，依偽造、變造文書或登載不實事項或
使登載不實事項之規定處斷。
中華民國刑法第三百二十條：
意圖為自己或第三人不法之所有，而竊取他人之動產者，為竊盜
罪，處五年以下有期徒刑、拘役或五百元以下罰金。
意圖為自己或第三人不法之利益，而竊佔他人之不動產者，依前
項之規定處斷。
前二項之未遂犯罰之。
中華民國刑法第三百三十九條：
意圖為自己或第三人不法之所有，以詐術使人將本人或第三人之
物交付者，處五年以下有期徒刑、拘役或科或併科一千元以下罰
金。
以前項方法得財產上不法之利益或使第三人得之者，亦同。


司法院資訊處製作；財團法人民間司法改革基金會備份。
